臺灣板橋地方法院刑事判決　　　　　　 95年度簡上字第728號
公　訴　人　臺灣板橋地方法院檢察署檢察官
上　訴　人
即　被　告　乙○○
選任辯護人　景玉鳳律師
上列上訴人即被告因傷害案件，不服本院95年度簡字第4599號中
華民國95年8 月29日第一審簡易判決（聲請簡易判決處刑案號：
95年度偵字第15776號），提起上訴，本院判決如下：
    主  文
上訴駁回。
乙○○緩刑貳年，緩刑期內付保護管束。
    事  實
一、乙○○與甲○○係夫妻關係，二人具有家庭暴力防治法第三
    條第一款之家庭成員關係。乙○○於民國九十四年十一月九
    日上午十時許，在臺北縣板橋市○○路一四二號十一樓住處
    ，與甲○○因細故發生爭執，乙○○竟基於傷害他人身體之
    犯意，徒手毆打甲○○，致甲○○因此受有眼部鈍傷、左眼
    窩底部骨折、右眼下眼皮瘀傷、雙眼視網膜裂孔及右手挫傷
    等傷害；並於甲○○因傷欲前往醫院就診時，另基於妨害自
    由之犯意，以手強行拉住甲○○之手臂，阻止甲○○離去，
    而以強暴方法剝奪甲○○之行動自由，嗣甲○○趁隙逃離現
    場，總計其行動自由遭剝奪達三十分鐘之久。
二、案經甲○○訴請臺灣板橋地方法院檢察署檢察官偵查後聲請
    簡易判決處刑。
    理  由
一、上揭事實，迭據上訴人即被告乙○○於本院審理時坦承不諱
    （見本院卷第一五八頁），核與告訴人甲○○指訴情節相符
    ，且告訴人甲○○因此受有如事實欄所載之傷害，亦有國立
    台灣大學醫學院附設醫院出具之診斷證明書及馬偕紀念醫院
    出具之乙種診斷證明書各一紙附卷可稽。足徵被告乙○○前
    開自白與事實相符。本件事證明確，被告犯行洵堪認定。
二、查被告行為後，刑法業於九十四年二月二日修正公布，九十
    五年七月一日起施行。按「行為後法律有變更者，適用行為
    時之法律，但行為後之法律有利於行為人者，適用最有利於
    行為人之法律」，修正後刑法第二條第一項定有明文。此條
    規定係規範行為後法律變更所生新舊法比較適用之準據法，
    本身尚無新舊法比較之問題，於新法施行後，應一律適用新
    法第二條第一項之規定，為「從舊從輕」之比較，先予敘明
    ，再按本次法律變更，比較時應就罪刑有關之共犯、未遂犯
    、想像競合犯、牽連犯、連續犯、結合犯，以及累犯加重、
    自首減輕暨其他法定加減原因（如身分加減）與加減例等一
    切情形，綜其全部罪刑之結果而為比較（最高法院九十五年
    五月二十三日九十五年度第八次刑事庭會議決議參照）。茲
    就本件新舊法比較結果敘述如下：
  (一)按數罪併罰，有二裁判以上者，依刑法第五十一條規定，定
    其應執行刑，同法第五十三條定有明文。又民國九十四年二
    月二日修正公布，自九十五年七月一日起施行之刑法第二條
    第一項規定：「行為後法律有變更者，適用行為時之法律。
    但行為後之法律有利於行為人者，適用最有利於行為人之法
    律」。而依刑法第五十一條定應執行刑時，裁判確定前犯數
    罪，其中一罪在新法施行前者，亦應為新舊法比較（最高法
    院九十五年五月二十三日第八次刑事庭會議決議同此見解）
    。經查，本件被告之犯行均係於九十五年七月一日刑法修正
    公布施行前，依修正前刑法第五十一條第五款規定：「宣告
    多數有期徒刑者，於各刑中之最長期以上，各刑合併之刑期
    以下，定其刑期。但不得逾二十年。」；修正後刑法第五十
    一條第五款則規定：「宣告多數有期徒刑者，於各刑中之最
    長期以上，各刑合併之刑期以下，定其刑期。但不得逾三十
    年。」，經新舊法比較結果，修正後刑法並非較有利於行為
    人，依刑法第二條第一項前段之規定，仍應依修正前刑法第
    五十一條第五款規定，定其應執行之刑。
  (二)關於罰金刑，刑法分則編各罪所定罰金刑之貨幣單位原為銀
    元，修正前刑法第三十三條第五款規定：「罰金：一元（銀
    元）以上。」，而依罰金罰鍰提高標準條例規定，就七十二
    年六月二十六日前修正之刑法部分條文罰金數額提高二至十
    倍，其後修正者則不提高倍數，並依現行法規所定貨幣單位
    折算新臺幣條例規定，以銀元一元折算新臺幣三元。修正後
    刑法第三十三條第五款規定：「罰金：新臺幣一千元以上，
    以百元計算之。」，刑法第三十三條第五款所定罰金貨幣單
    位經修正為新臺幣後，刑法分則各罪所定罰金刑之貨幣單位
    亦應配合修正為新臺幣，為使刑法分則編各罪所定罰金之最
    高數額與刑法修正前趨於一致，乃增訂刑法施行法第一條之
    一：「中華民國九十四年一月七日刑法修正施行後，刑法分
    則編所定罰金之貨幣單位為新臺幣。九十四年一月七日刑法
    修正時，刑法分則編未修正之條文定有罰金者，自九十四年
    一月七日刑法修正施行後，就其所定數額提高為三十倍。但
    七十二年六月二十六日至九十四年一月七日新增或修正之條
    文，就其所定數額提高為三倍。」。從而，刑法分則編各罪
    所定罰金刑之最高數額，於上開規定修正後並無不同，惟修
    正後刑法第三十三條第五款所定罰金刑最低數額，較之修正
    前提高，自以修正前刑法第三十三條第五款規定有利於被告
    。
　(三)本件被告犯罪時之刑法第四十一條第一項前段規定：「犯最
    重本刑為五年以下有期徒刑以下之刑之罪，而受六個月以下
    有期徒刑或拘役之宣告，因身體、教育、職業、家庭之關係
    或其他正當事由，執行顯有困難者，得以一元以上三元以下
    折算一日，易科罰金。」又被告行為時之易科罰金折算標準
    ，依修正前罰金罰鍰提高標準條例第二條前段（現已刪除）
    規定，就其原定數額提高為一百倍折算一日，則本件被告行
    為時之易科罰金折算標準，應以銀元三百元折算一日，經折
    算為新臺幣後，應以新臺幣九百元折算為一日。惟九十五年
    七月一日修正公布施行之刑法第四十一條第一項前段則規定
    ：「犯最重本刑為五年以下有期徒刑以下之刑之罪，而受六
    個月以下有期徒刑或拘役之宣告者，得以新臺幣一千元、二
    千元或三千元折算一日，易科罰金。」比較修正前後之易科
    罰金折算標準，以九十五年七月一日修正公布施行前之規定
    ，較有利於受刑人，自應依現行刑法第二條第一項前段，適
    用修正前刑法第四十一條第一項前段規定，定其易科罰金之
    折算標準。
  (四)綜此，依整體比較之結果，依修正後刑法第二條第一項前段
    之規定，適用行為時之舊法處斷。
三、核被告所為，均係犯刑法第二百七十七條第一項之傷害罪、
    第三百零二條之剝奪他人行動自由罪。所犯上開二罪，犯意
    各別，構成要件有異，應分論併罰。原審審酌被告遇細故糾
    紛，不思循理性途徑解決，竟以暴力相向，徒使被害人蒙受
    身心傷害而無濟於事，復參酌其素行（無前科，有臺灣高等
    法院告前案紀錄表一件在卷可稽）、犯罪手段、告訴人傷勢
    程度及犯罪後態度等一切情狀，並依刑事訴訟法第四百四十
    九條第一項前段、第三項、第四百五十四條第二項，刑法第
    二條第一項前段、第二百七十七條第一項、第三百零二條第
    一項、修正前刑法第三十三條第五款、修正前刑法第四十一
    條第一項前段、修正前刑法第五十一條第六款，罰金罰鍰提
    高標準條例第一條前段、修正前罰金罰鍰提高標準條例第二
    條，逕以簡易判決分別量處拘役五十五日、三十日，並均諭
    知易科罰金之折算標準暨定其應執行刑。經核其認事用法，
    並無不合，量刑亦屬妥適，應予維持。上訴人提起本件上訴
    ，否認犯行，其上訴為無理由，應予駁回。查被告行為後，
    刑法第七十四條亦於九十五年七月一日修正施行，惟犯罪在
    新法施行前，於新法施行後，緩刑之宣告，應適用新法第七
    十四條之規定（最高法院九十五年第八次刑事庭會議決議第
    七點同此見解）。亦即，就緩刑之宣告，係依裁判時之情狀
    為其考量標準，此部分應逕依裁判時之法律為適用基準，無
    須比較新舊法，縱因而與主刑部分所適用之法律不同，亦無
    割裂適用法律之問題。本件被告前未曾受有期徒刑以上刑之
    宣告，此有臺灣高等法院被告前案紀錄表各一件在卷足參，
    其因一時失慮，致觸犯本件犯行，犯後已於本院審理時坦承
    犯罪，又已與告訴人甲○○達成和解，有和解書一紙附卷可
    稽，而告訴人甲○○亦另具狀表示原宥之意，有刑事陳報狀
    一件在卷足參，被告經此偵審程序及罪刑之宣告，當知所警
    惕，而無再犯之虞，本院認對其所宣告之刑以暫不執行為適
    當，均併予宣告緩刑二年。末查家庭暴力防治法於九十六年
    三月二十八日經總統華總一義字第09600037771 號令修正公
    布施行，修正前家庭暴力防治法第三十條規定：「犯家庭暴
    力罪或違反保護令罪而受緩刑之宣告者，在緩刑期內應付保
    護管束。法院為前項緩刑宣告時，得命被告於緩刑付保護管
    束期間內，遵守下列一款或數款事項︰一禁止實施家庭暴力
    行為。二命遷出被害人之住居所。三禁止對被害人為直接或
    間接之騷擾、接觸、通話或其他聯絡行為。四命接受加害人
    處遇計畫：戒癮治療、精神治療、心理輔導或其他治療、輔
    導。五其他保護被害人或其特定家庭成員安全或更生保護之
    事項。法院為第一項之緩刑宣告時，應即通知被害人及其住
    居所所在地之警察機關。受保護管束人違反第二項保護管束
    事項情節重大者，撤銷其緩刑之宣告」，該規定於修正後移
    列於家庭暴力防治法第三十八條，並修正第二項規定：「犯
    家庭暴力罪或違反保護令罪而受緩刑之宣告者，在緩刑期內
    應付保護管束。法院為前項緩刑宣告時，得命被告於付緩刑
    保護管束期間內，遵守下列一款或數款事項：一、禁止實施
    家庭暴力。二、禁止對被害人為騷擾、接觸、跟蹤、通話、
    通信或其他非必要之聯絡行為。三、遷出被害人之住居所。
    四、遠離下列場所特定距離：被害人之住居所、學校、工作
    場所或其他被害人或其特定家庭成員經常出入之特定場所。
    五、完成加害人處遇計畫。六、其他保護被害人或其特定家
    庭成員安全之事項。法院依前項第五款規定，命被告完成加
    害人處遇計畫前，得準用第十四條第二項規定。法院為第一
    項之緩刑宣告時，應即通知被害人及其住居所所在地之警察
    機關。受保護管束人違反第二項保護管束事項情節重大者，
    撤銷其緩刑之宣告」，依刑法第二條第一項之規定，比較新
    舊法結果，自以修正前家庭暴力防治法第三十條第一項較有
    利於被告。是本件並依修正前家庭暴力防治法第三十條第一
    項規定諭知在緩刑期內付保護管束。
據上論斷，應依刑事訴訟第四百五十五條之一第一項、第三項、
第三百六十八條，刑法第七十四條第一項第一款、修正前家庭暴
力防治法第三十條第一項，判決如主文。
本案經檢察官張誌洋到庭執行職務。
中　　華　　民　　國　　96　　年　  4     月　　16  　日
                刑事第五庭  審判長法  官  陳坤地
                                  法  官  許映鈞
                                  法  官  李麗珠
上列正本證明與原本無異。
不得上訴。
                                  書記官  林政良
中　　華　　民　　國　　96　　年　　4 　　月　　16　　日
附錄本判決論罪法條：
刑法第277條第1項：
傷害人之身體或健康者，處三年以下有期徒刑、拘役或一千元以
下罰金。
刑法第302條
私行拘禁或以其他非法方法，剝奪人之行動自由者，處 5 年以下
有期徒刑、拘役或 3 百元以下罰金。
因而致人於死者，處無期徒刑或 7 年以上有期徒刑，致重傷者，
處 3 年以上十年以下有期徒刑。
第 1 項之未遂犯罰之。
